臺灣高等法院民事判決　　　　　　　　 94年度上易字第116號
上　訴　人　甲○○
訴訟代理人　陳　懿
被　上訴人　國華徵信有限公司
法定代理人　趙貞玲
訴訟代理人　徐建
上列當事人間返還價金事件，上訴人對於中華民國93年12月13日
臺灣臺北地方法院93年度訴字第2098號第一審判決提起上訴，本
院於94年5月24日言詞辯論終結，判決如下：
    主  文
上訴駁回。
第二審訴訟費用由上訴人負擔。
    事實及理由
一、上訴人經合法通知，未於言詞辯論期日到場，核無民事訴訟
    法第386條各款所列事由， 爰依被上訴人聲請，由其一造辯
    論而為判決。
二、上訴人起訴主張：上訴人於民國88年9月8日委託被上訴人對
    其夫進行外遇捉姦及蒐証等事項，約定報酬新台幣（下同）
    10萬元，並簽訂委託書（下稱系爭委託案）。嗣被上訴人一
    再以須裝設電話錄音器材、針孔攝影機、找人跟蹤等名目向
    上訴人加收費用，上訴人已給付被上訴人93萬元（其中25萬
    5,000元以現金支付，其餘以支票6紙支付，下稱系爭支票）
    ，詎被上訴人僅告知有上訴人之夫與外遇對象相處之錄影帶
    ，迄未交付任何蒐證所得証據予上訴人，被上訴人顯未完成
    上訴人所委託事項，已給付遲延， 上訴人乃於93年4月22日
    發函予被上訴人表示解除系爭委託案，爰依民法第229條第2
    項、第254條、第259條第2款規定， 求為命被上訴人應給付
    上訴人90萬元本息之判決（原審判決上訴人敗訴，上訴人不
    服提起本件上訴），並上訴聲明：(一)原判決廢棄。(二)被上訴
    人應給付上訴人90萬元及自起訴狀繕本送達翌日起算法定遲
    延利息。
三、被上訴人則以：兩造確於88年9月8日簽訂系爭委託案，上訴
    人委託事項僅限行蹤查址及外遇地址調查，並無捉姦，被上
    訴人未要求上訴人購置相關配備，倘有要求上訴人購置配備
    ，當會另提供委購之契約及收據供上訴人留存。上訴人簽發
    之系爭支票，其受款人均為當時承辦系爭委託案之被上訴人
    員工即訴外人許文博，而非被上訴人，姑不論被上訴人有無
    履行委託事項，上訴人欲解除契約僅得解除系爭委託書，請
    求被上訴人返還10萬元，其餘80萬元因非被上訴人所收取，
    上訴人自不得請求被上訴人返還等語，資為抗辯，並答辯聲
    明：上訴駁回。
四、查兩造於88年9月8日簽訂系爭委託案，由上訴人委託被上訴
    人辦理其夫個人素行即外遇捉姦（行蹤查址），約定手續費
    10萬元，系爭委託案係由被上訴人現已離職之員工許文博負
    責，上訴人並簽發受款人為許文博，禁止背書轉讓之系爭支
    票交予許文博；上訴人曾起訴請求許文博返還價金，經原法
    院以91年度訴字第 229號民事判決認許文博非系爭委託案之
    當事人而駁回上訴人之訴，上訴人於上訴後撤回其上訴而確
    定等情，為兩造所不爭執，並有系爭委託書、系爭支票及上
    開民事判決可證（原審卷6至12、37至39頁）， 自堪信為真
    實。惟上訴人另主張伊已交付93萬元予被上訴人，被上訴人
    並未完成委託事項云云，則為被上訴人所否認，並以前開情
    詞置辯，經查：
  (一)被上訴人雖辯稱系爭委託案報酬僅10萬元，其餘款項係許文
    博與上訴人間之約定，與伊無關云云，惟查系爭委託案係上
    訴人與被上訴人所簽訂，並由被上訴人之員工許文博承辦，
    系爭支票之受款人固記載為許文博，並禁止背書轉讓（原審
    卷7至12頁）， 然上訴人主張伊當初係與許文博接觸，所以
    支票都開給許文博，許文博說錢都交給被上訴人，被上訴人
    與許文博之關係伊不清楚等語（原審卷33頁），且佐以許文
    博當時係被上訴人之受僱人，及許文博亦到庭證稱伊收受上
    訴人所交付之系爭支票後，均轉交予被上訴人等語（原審卷
    60頁），足見上訴人委託之對象係被上訴人而非許文博。又
    兩造於簽訂系爭委託書時雖約定手續費為10萬元，然因上訴
    人委託被上訴人調查時間甚長，許文博於調查期間向上訴人
    追加收取之費用，應認係系爭委託案手續費之追加，是被上
    訴人抗辯系爭委託案約定之手續費僅10萬元，伊僅就該10萬
    元負責云云，自不足取。
  (二)按委任者，謂當事人約定，一方委託他方處理事務，他方允
    為處理之契約，民法第528條定有明文， 故委任關係注重事
    務處理之過程，至於完成與否則非所問，亦即不以有一定結
    果為必要。上訴人雖主張被上訴人一再以須裝設電話錄音器
    材、針孔攝影機、找人跟蹤等名目向伊加收費用，然迄未交
    付任何其蒐證所得證據予伊，被上訴人顯未完成伊委託事項
    ，為給付遲延，伊得解除該委託契約云云，惟為被上訴人所
    否認。查依系爭委託書之約定，上訴人係委託被上訴人辦理
    個人素行之調查，即對於上訴人之夫進行外遇捉姦及行蹤查
    址（原審卷6頁）， 至於上訴人之夫是否有外遇行為而能使
    被上訴人取得其通姦之證據，於兩造簽約時並無法預見，自
    難以上訴人告訴其夫妨害家庭乙案遭臺灣臺北地方法院檢察
    署檢察官為不起訴處分，即認被上訴人未完成委託事項或給
    付遲延。再佐以上訴人並不能舉證證明依約被上訴人應交付
    其夫外遇被抓姦在床之證據，及被上訴人為上訴人處理系爭
    委託案之經過，業據證人許文博到庭證稱：「當初現場的承
    辦人員有通知有狀況可以到現場，我就帶著上訴人到派出所
    備案，會同警察及上訴人到現場抓姦， 第1次到現場時第三
    者有開門，上訴人有進入現場，但其配偶躲起來，我們有全
    程攝影留存，但是可能因為上訴人與警察配合不夠，所以沒
    有去搜索其配偶藏匿之處，但是我們有拍到其配偶事後從房
    間內出來的情況，該次並沒有請上訴人直接向檢察官提出告
    訴，只是把它當作證據予以保留才會有第2次的抓姦。第2次
    與第1次情況大致相同， 但是有直接抓到人，才提出告訴」
    等語（原審卷60頁），核與上訴人於上開妨害家庭案件偵查
    中曾提供錄影帶予檢察官查證情節大致相符（見臺灣臺北地
    方法院檢察署90年度偵字第1967號卷68頁），自應認被上訴
    人確有將其蒐證所得證據交付予上訴人作為提出刑事告訴時
    之證據方法使用，是上訴人主張被上訴人迄未交付任何其蒐
    證所得證據予伊而有違約情事云云，自不足採。被上訴人既
    已為上訴人辦理其夫外遇捉姦、行蹤查址之委託事項，並將
    蒐證所得證據提供予上訴人，應無給付遲延情事，是上訴人
    以被上訴人給付遲延為由， 於93年4月22日以存證信函向被
    上訴人表示解除系爭委託案（原審卷13頁、本院卷53頁），
    為不合法。被上訴人抗辯伊已完成上訴人之委託事項，應屬
    可採。
五、綜上所述，上訴人解除系爭委託案既不合法，則其本於解除
    契約後之法律關係，請求被上訴人返還其已給付之90萬元及
    法定遲延利息，即屬不應准許。原審所為上訴人敗訴之判決
    ，核無違誤。上訴論旨指摘原判決不當，求予廢棄改判，為
    無理由，應予駁回。
六、兩造其餘攻擊或防禦方法及未經援用之證據，經本院斟酌後
    ，認為均不足以影響本判決之結果，自無逐一詳予論駁之必
    要，併此敘明。
七、據上論結，本件上訴為無理由，依民事訴訟法第449條第1項
    、第78條、第463條、第385條第1項前段，判決如主文。
中　　華　　民　　國　　94　　年　　6　　月　　 7 　　日
                  民事第十四庭審判長法  官　劉靜嫻
                                    法  官　李錦美
                                    法  官　陳駿璧
正本係照原本作成。
不得上訴。
中　　華　　民　　國　　94　　年　　6 　　月　　8 　　日
　　　　　　　　　　　　　　　　　　書記官　黃　愛
